臺灣橋頭地方法院刑事判決
110年度簡上字第219號
上  訴  人  臺灣橋頭地方檢察署檢察官
被      告  歐安吉



上列上訴人因被告詐欺案件，不服本院橋頭簡易庭中華民國110
年10月12日109年度簡字第2561號第一審簡易判決（聲請簡易判
決處刑案號：臺灣橋頭地方檢察署109年度偵字第9646號；移送
併辦案號：臺灣橋頭地方檢察署110年度偵字第8633號、110年度
少連偵字第132號、臺灣嘉義地方檢察署110年度偵字第4724號）
，提起上訴，並經移送併辦（臺灣橋頭地方檢察署110年度少連
偵字第161號），本院管轄之第二審合議庭判決如下：
    主  文
原判決撤銷。
壬○○幫助犯洗錢防制法第十四條第一項之洗錢罪，處有期徒刑
參月，併科罰金新臺幣壹萬元，罰金如易服勞役，以新臺幣壹仟
元折算壹日。
    事  實
一、壬○○雖預見提供金融機構帳戶之存摺、提款卡予他人使用，
    可能幫助掩飾、隱匿他人犯罪所得或幫助他人遂行詐欺取財
    犯行，仍不違背其本意，而基於幫助掩飾、隱匿特定犯罪所
    得之去向及幫助詐欺取財之不確定故意，於民國109 年5月2
    8 日，在高雄市○○區○○路00號華南商業銀行股份有限公司（
    下稱華南商銀）仁武分行，將當日甫申辦之華南商銀帳號00
    0000000000號帳戶（下稱甲帳戶）之存摺、金融卡（含密碼
    ）交予陳舜立（所涉幫助洗錢之犯行，由本院審理中），再
    由陳舜立交予不詳之詐騙集團成員，而容任詐騙集團成員使
    用甲帳戶。嗣該詐騙集團成員共同基於意圖為自己不法所有
    之詐欺取財及洗錢犯意聯絡，於附表「詐騙時間」欄所示之
    時間，以「詐騙方式」欄所示之方式，向附表「告訴人/被
    害人」欄所示之人施以詐術致其等陷於錯誤，而分別於附表
    「匯款時間」欄所示之時間，匯款如附表「匯款金額」欄所
    示之金額至甲帳戶內。嗣附表「告訴人/被害人」欄所示之
    人察覺有異發現受騙，乃報警處理，經警循線追查後，始知
    悉上情。
二、案經余欽賢訴由高雄市政府警察局仁武分局報告臺灣橋頭地
    方檢察署檢察官偵查後聲請簡易判決處刑；嘉義縣政府警察
    局中埔分局報告臺灣嘉義地方檢察署檢察官偵查後移送併辦
    ；戊○○訴由新北市政府警察局樹林分局報告臺灣新北地方檢
    察署呈請臺灣高等檢察署檢察長核轉臺灣橋頭地方檢察署檢
    察官偵查後移送併辦；高雄市政府警察局鳳山分局報告及庚○○、己○○訴由南投縣政府警察局埔里分局報告臺灣橋頭地方
    檢察署檢察官偵查後移送併辦。
    理  由
壹、證據能力
　　按被告以外之人於審判外之陳述，雖不符刑事訴訟法第159
    條之1 至同條之4 之規定，而經當事人於審判程序同意作為
    證據，法院審酌該言詞陳述或書面陳述作成時之情況，認為
    適當者，亦得為證據，刑事訴訟法第159 條之5 第1 項定有
    明文。經查，本件就後述援用之具傳聞性質之證據，被告壬○○及檢察官於本院審判程序中同意作為證據【見院卷第241
    頁】，本院審酌該等陳述作成時之情況正常，所取得過程並
    無瑕疵，與本案相關之待證事實具有關連性，亦無證明力明
    顯過低等情形，認適當作為證據，依前開規定，認上開陳述
    具有證據能力。又下列其餘認定本案有罪部分之非供述證據
    ，經查並無違反法定程序取得之情，依刑事訴訟法第158 條
    之4 規定反面解釋，亦應具證據能力。
貳、實體事項
一、認定事實所憑之證據及理由
　　上揭犯罪事實，業經被告於審理時坦承不諱【見院卷第86頁
    、第223頁、第242頁】，並經證人即附表「告訴人/被害人
    」所示之人及證人陳舜立證述明確【見警卷第10頁至第12頁
    、併警一卷第28頁至第30頁、併警二卷第24頁至第25頁、第
    26頁至第28頁、第30頁至第32頁、併警三卷第23頁至第27頁
    、第31頁至第35頁、偵卷第39頁至第41頁、併偵五卷第155
    頁至第157頁、併偵六卷第423頁至第424頁】，復有告訴人
    乙○○所提供其與詐騙集團LINE軟體訊息往來擷圖頁面、手機
    交友軟體通訊擷圖、乙○○轉帳帳戶存摺封面、被害人辛○○所
    提供之ATM轉帳交易明細、與詐騙集團成員LINE軟體訊息往
    來擷圖頁面、被害人甲○○所提供之ATM轉帳交易明細、告訴
    人戊○○提供網路銀行交易明細、告訴人丙○○所提供交易匯款
    明細、告訴人庚○○所提供其與詐騙集團成員LINE軟體訊息往
    來擷圖頁面、告訴人己○○所提供其與詐騙集團成員LINE軟體
    訊息往來擷圖頁面、ATM轉帳收據照片、華南商銀109年6月3
    0日營清字第1090017565號函檢附被告開戶時所拍攝之個人
    近身照、開戶資料、開戶時所提供之身分證正反面影本、歷
    史交易明細在卷足佐【見警卷第13 頁至第17頁、第18頁、
    第19頁、第26頁至第33頁、併警一卷第165頁、第166頁至第
    168頁、併警二卷第39頁、併警三卷第73頁至第97頁、第97
    頁至第99頁、第121頁、第123頁、第125頁、併偵六卷第35
    頁至第39頁、第505頁】，堪以認定。本案事證明確，被告
    上開犯行洵堪認定，應依法論科。
二、論罪科刑及撤銷改判之原因
  ㈠按刑法上之幫助犯，係對於犯罪與正犯有共同之認識，而以
    幫助之意思，對於正犯資以助力，而未參與實施犯罪之行為
    者而言（最高法院88年度台上字第1270號判決意旨參照）。
    刑法關於正犯、幫助犯之區別，係以其主觀之犯意及客觀之
    犯行為標準，凡以自己犯罪之意思而參與犯罪，無論其所參
    與者是否犯罪構成要件之行為，皆為正犯，其以幫助他人犯
    罪之意思而參與犯罪，其所參與者，苟係犯罪構成要件之行
    為，亦為正犯。如以幫助他人犯罪之意思而參與犯罪，其所
    參與者又為犯罪構成要件以外之行為，則為從犯（最高法院
    95年度台上字第3886號判決意旨參照）。查本案被告交付甲
    帳戶之存摺、提款卡及密碼予陳舜立，再由陳舜立轉交與詐
    騙集團成員，供詐騙集團成員詐欺附表之告訴人及被害人之
    用，僅為他人詐欺取財犯行提供助力，尚無證據足以證明被
    告係以自己實施詐欺取財犯罪之意思，或與他人為詐欺取財
    犯罪之犯意聯絡，或有直接參與詐欺取財犯罪構成要件行為
    分擔等情事，揆諸前揭判決意旨說明，被告應屬幫助犯詐欺
    取財無訛。
  ㈡次按行為人提供金融帳戶提款卡及密碼供他人使用，嗣後被
    害人雖匯入款項，然此時之金流仍屬透明易查，在形式上無
    從合法化其所得來源，未造成金流斷點，尚不能達到掩飾或
    隱匿特定犯罪所得之來源、去向及所在之作用，須待款項遭
    提領後，始產生掩飾、隱匿之結果。故而，行為人提供金融
    帳戶提款卡及密碼，若無參與後續之提款行為，即非洗錢防
    制法第2 條第2 款所指洗錢行為，無從成立一般洗錢罪之直
    接正犯；又金融帳戶乃個人理財工具，依我國現狀，申設金
    融帳戶並無任何特殊限制，且可於不同之金融機構申請多數
    帳戶使用，是依一般人之社會通念，若見他人不以自己名義
    申請帳戶，反而收購或借用別人之金融帳戶以供使用，並要
    求提供提款卡及告知密碼，則提供金融帳戶者主觀上如認識
    該帳戶可能作為對方收受、提領特定犯罪所得使用，對方提
    領後會產生遮斷金流以逃避國家追訴、處罰之效果，仍基於
    幫助之犯意，而提供該帳戶之提款卡及密碼，以利洗錢實行
    ，仍可成立一般洗錢罪之幫助犯（最高法院108 年台上大字
    第3101號刑事裁定意旨參照）。查被告智識正常且具社會經
    驗，當應知悉申設金融帳戶並無任何特殊限制，且可於不同
    之金融機構申請多數帳戶使用，並無使用他人金融帳戶之必
    要，主觀上當有認識陳舜立向其收取帳戶之目的係為不法用
    途，且金流經由人頭帳戶被提領後將產生追溯困難之情，仍
    提供帳戶資料以利洗錢實行，應成立幫助一般洗錢罪。
  ㈢核被告所為，係犯刑法第30條第1 項前段、第339 條第1 項
    之幫助犯詐欺取財罪，及刑法第30條第1 項前段、洗錢防制
    法第14條第1 項之幫助犯洗錢罪。被告係以單一提供甲帳戶
    之存摺、提款卡及密碼之行為，幫助詐騙集團成員詐騙不同
    告訴人及被害人，以及先後隱匿來自不同告訴人及被害人之
    詐欺所得之去向、所在，屬同種想像競合犯，應依刑法第55
    條前段規定，各論以單一之幫助犯詐欺取財罪及幫助犯洗錢
    罪。又其一行為同時犯上開幫助犯詐欺取財罪及幫助犯洗錢
    罪2 罪，為想像競合犯，應依刑法第55條規定，從一重之幫
    助犯洗錢罪處斷。至聲請簡易判決處刑意旨雖僅就被告涉犯
    幫助犯詐欺取財犯行部分聲請簡易判決處刑，惟被告上揭涉
    犯幫助犯洗錢犯行部分，與前揭聲請簡易判決處刑並經本院
    判決有罪之部分，有想像競合犯之裁判上一罪關係，而為起
    訴效力所及，並經本院當庭告知被告此部分罪名，亦無礙被
    告訴訟防禦權之行使【見院卷第86頁、第222頁】，本院自
    應併予審理。另檢察官移送併辦部分即附表編號2至4、6、7
    部分，及檢察官未聲請簡易判決處刑及移送併辦之附表編號
    5部分，與聲請簡易判決處刑部分即附表編號1部分具有想像
    競合之裁判上一罪關係，本院應一併審究。再者，被告係基
    於幫助之犯意而為一般洗錢罪，應依刑法第30條第2 項規定
    ，按正犯之刑減輕之。又被告於審判中自白洗錢犯罪【見院
    卷第86頁、第223頁、第242頁】，依洗錢防制法第16條第2 
    項規定，減輕其刑，並依法遞減之。
　㈣原審以被告犯幫助犯詐欺取財罪罪證明確，予以論罪科刑，
    固非無見。惟查：
  ⒈被告提供甲帳戶之存摺、提款卡及密碼經陳舜立轉交予詐騙
    集團集團成員，附表之告訴人及被害人受騙匯款至甲帳戶後
    ，旋遭詐騙集團成員提領完畢，以此方式製造金流之斷點，
    致無從追查前揭犯罪所得之去向，而掩飾或隱匿該犯罪所得
    ，是被告所為亦構成刑法第30條第1 項前段、洗錢防制法第
    14條第1 項之幫助犯洗錢罪，並與經檢察官聲請簡易判決處
    刑之幫助犯詐欺取財罪為想像競合犯之裁判上一罪關係，而
    為聲請簡易判決處刑之效力所及，業如前述，原判決卻未論
    以幫助一般洗錢，並就移送併辦意旨所指被告涉犯幫助一般
    洗錢部分不另為無罪諭知，其認定事實及適用法律均有所不
    當，檢察官執此提起上訴，為有理由。
　⒉另就附表編號5所示之犯罪事實，於檢察官移送原審併辦案件
    卷證內即有相關證據資料，然原審判決漏未審酌；及附表編
    號6、7所示之犯罪事實，係檢察官於原審宣判後方移送併辦
    ，原審就此部分既未及一併審酌，均有未合。
　⒊準此，原判決既有上開認定事實、適用法律未洽之處，自應
    由本院予以撤銷改判。
  ㈤爰以行為人之責任為基礎，審酌被告將金融帳戶資料交予陳
    舜立，再由陳舜立轉交與詐騙集團使用，幫助他人從事詐欺
    取財與洗錢犯行，不僅侵害各該告訴人、被害人之財產法益
    ，亦因此產生金流斷點，造成執法機關不易查緝詐欺犯罪者
    ，嚴重危害社會治安，助長社會犯罪風氣，使告訴人及被害
    人遭騙所匯款項難以追查犯罪所得去向與所在，切斷特定犯
    罪所得與特定犯罪行為人間之關係，致使告訴人、被害人難
    以向施用詐術者求償，應予非難；復酌以被告終能坦承全部
    犯行，及被告雖與告訴人丙○○及庚○○分別以給付新臺幣（下
    同）16,000元、30,000元，及均按月分期給付4,000元直至
    付清之條件達成調解，然迄今僅給付告訴人丙○○4,000元，
    告訴人庚○○部分則分毫未付，此經被告供述在卷【見院卷第
    224頁】，並有調解筆錄及本院辦理刑事案件電話紀錄查詢
    表附卷可參【見院卷第124頁至第125頁、第166頁、第214頁
    、第216頁】，再參以本件卷內並無證據顯示被告曾因上開
    犯行另取得其他不法所得，兼衡其自陳高職畢業之智識程度
    ，目前為外場服務生，每月收入約25,000元至30,000元之家
    庭經濟狀況【見院卷第244頁】等一切情狀，量處如主文第2
    項所示之刑，並諭知罰金如易服勞役之折算標準，以資懲儆
    。
  ㈥另按犯洗錢防制法第14條之罪，其所移轉、變更、掩飾、隱
    匿、收受、取得、持有、使用之財物或財產上利益，沒收之
    ；犯同法第15條之罪，其所收受、持有、使用之財物或財產
    上利益，亦同，洗錢防制法第18條第1 項前段定有明文。該
    條所稱財物或財產上利益，乃指特定犯罪之犯罪所得而言，
    至於洗錢者本身之犯罪所得，則應適用刑法規定沒收，此有
    該條修正理由可參。查被告僅構成幫助洗錢罪，而非洗錢罪
    之正犯，並未實際參與移轉、變更、掩飾或隱匿之洗錢正犯
    行為，或取得財物或財產上利益，是事實欄所示犯罪之犯罪
    所得經移轉、變更、隱匿後，應於洗錢或詐欺正犯部分沒收
    ，而非在被告本件犯行宣告沒收。復依本案現存卷證資料，
    亦無積極證據證明被告有因交付帳戶之行為獲取報酬或因此
    免除債務，自無從認定其有實際獲取犯罪所得，故亦無從依
    刑法規定，沒收其犯罪所得，附此敘明。
據上論斷，應依刑事訴訟法第455 條之1 第1 項、第3 項、第36
9 條第1 項前段、第364 條、第299 條第1 項前段，判決如主文
。
本案經檢察官丁○○聲請以簡易判決處刑及移送併辦，檢察官陳睿
明、許亞文移送併辦，檢察官黃淑妤提起上訴，檢察官陳盈辰到
庭執行職務。
中　　華　　民　　國　　111 　年　　8 　　月　　30　　日
              刑事第二庭  審判長  法  官  黃右萱
                                  法  官  李怡靜
                                  法  官  姚怡菁
以上正本證明與原本無異。
不得上訴。
中　　華　　民　　國　　111 　年　　8 　　月　　30　　日
                                  書記官  楊淳如
附表

編號 告訴人/被害人 詐騙時間（民國） 詐騙方式 匯款時間（民國） 匯款金額（新臺幣） 匯入帳戶 1 告訴人乙○○ 109年5月12日 詐騙集團成員先後以通訊軟體LINE暱稱「周欣怡」、「MG為您服務」傳送文字訊息予乙○○，佯稱：可介紹投資獲利云云，致乙○○陷於錯誤，而依指示於右列時間、匯款右列金額至右列帳戶。 109年5月30日22時34分 30,000元 甲帳戶 2 被害人辛○○ 109年5月14日 詐騙集團成員以通訊軟體LINE暱稱「CBI客服」傳送文字訊息予辛○○，佯稱：可介紹投資獲利云云，致辛○○陷於錯誤，而依指示於右列時間、匯款右列金額至右列帳戶。 109年5月31日13時26分 30,000元 甲帳戶 3 被害人甲○○ 109年5月17日 甲○○透過網路加入投資平台後，以通訊軟體LINE與詐騙集團成員偽裝之平台客服人員諮詢，該平台客服人員遂向甲○○佯稱可代為操作投資獲利云云，致甲○○陷於錯誤，依指示於右列時間、匯款右列金額至右列帳戶。 109年5月31日14時25分 4,200元 甲帳戶 4 告訴人戊○○ 109年5月23日 詐騙集團成員以通訊軟體LINE暱稱「夏夢」傳送文字訊息予戊○○，佯稱：可介紹投資獲利云云，致戊○○陷於錯誤，而依指示於右列時間、匯款右列金額至右列帳戶。 109年6月1日17時13分 10,000元 甲帳戶     109年6月1日17時14分 10,000元      109年6月1日17時14分 10,000元  5 告訴人丙○○ 109年5月27日 丙○○經不明網友介紹加入投資平台「CS外匯平台」進行投資，後以通訊軟體LINE與詐騙集團成員偽裝之平台客服諮詢聯繫欲取回獲利，該平台客服遂向丙○○宏佯稱：需額外儲值加入VIP、或繳交保證金方可自帳戶提領云云，致丙○○陷於錯誤，依指示於右列時間、匯款右列金額至右列帳戶。 109年5月30日23時16分 16,000元 甲帳戶 6 告訴人庚○○ 109年5月28日 詐騙集團成員先後以通訊軟體LINE暱稱「黃伊雯」、「CBI客服」傳送文字訊息予庚○○，佯稱：可介紹投資獲利云云，致庚○○陷於錯誤，而依指示於右列時間、匯款右列金額至右列帳戶。 109年5月30日20時53分 50,000元 甲帳戶 7 告訴人己○○ 109年5月14日 詐騙集團成員先後以通訊軟體LINE暱稱「李詩詩」、「牛匯金控」傳送文字訊息予己○○，佯稱：可加入「牛匯金控」平台，操作投資可獲利云云，致己○○陷於錯誤，而依指示於右列時間、匯款右列金額至右列帳戶。 109年5月30日20時32分 30,000元 甲帳戶 
　　　　　　　　　　　　　　　　　
　　　　　　
附錄本案論罪科刑法條
中華民國刑法第30條
（幫助犯及其處罰）
幫助他人實行犯罪行為者，為幫助犯。雖他人不知幫助之情者，
亦同。
幫助犯之處罰，得按正犯之刑減輕之。

中華民國刑法第339條
（普通詐欺罪）
意圖為自己或第三人不法之所有，以詐術使人將本人或第三人之
物交付者，處5年以下有期徒刑、拘役或科或併科50萬元以下罰
金。
以前項方法得財產上不法之利益或使第三人得之者，亦同。
前二項之未遂犯罰之。

洗錢防制法第14條
有第二條各款所列洗錢行為者，處7年以下有期徒刑，併科新臺
幣5百萬元以下罰金。
前項之未遂犯罰之。
前二項情形，不得科以超過其特定犯罪所定最重本刑之刑。


卷宗標目對照表
※本案部分（臺灣橋頭地方檢察署109年度偵字第9646號）： 一、高雄市政府警察局仁武分局高市警仁分偵字第10972172600號卷，稱警卷； 二、臺灣橋頭地方檢察署109年度偵字第9646號卷，稱偵卷； 三、本院109年度簡字第2561號卷，稱簡卷； 四、本院110年度簡上字第219號卷，稱院卷。　　 ※併案部分（臺灣嘉義地方檢察署110年度偵字第4724號）： 一、嘉義縣警察局中埔分局嘉中警偵字第1090019352號卷，稱併警一卷； 二、臺灣嘉義地方檢察署109年度偵字第9217號卷，稱併偵一卷； 三、臺灣嘉義地方檢察署109年度偵緝字第440號卷，稱併偵二卷； 四、臺灣嘉義地方檢察署110年度偵字第4724號卷，稱併偵三卷； ※併案部分（臺灣橋頭地方檢察署110年度偵字第8633號）： 一、高雄市政府警察局鳳山分局高市警鳳分偵字第11070797501號卷，稱併警二卷； 二、臺灣橋頭地方檢察署110年度他字第887號卷，稱併他卷； 三、臺灣橋頭地方檢察署110年度偵字第8633號卷，稱併偵四卷； ※併案部分（臺灣橋頭地方檢察署110年度少連偵字第132號）： 一、臺灣新北地方檢察署109年度軍偵字第127號卷一，稱併偵五卷； 二、臺灣新北地方檢察署109年度軍偵字第127號卷二，稱併偵六卷； 三、臺灣新北地方檢察署110年度軍偵字第9號卷，稱併偵七卷； 四、臺灣橋頭地方檢察署110年度少連偵字第132號卷，稱併偵八卷； ※併辦部分（臺灣橋頭地方檢察署110年度少連偵字161號）： 一、南投縣○○○○○○里○○○○○○○○000000000000號卷，稱併警三卷； 二、臺灣橋頭地方檢察署110年度少連偵字第161號卷，稱併偵九卷。